臺灣臺南地方法院民事裁定　九十一年度簡抗字第八號
　　抗　告　人　甲　○　○
　　相　對　人　茁壯企業股份有限公司
　　法定代理人　施　玉　明
右抗告人因與相對人間請求給付票款事件，抗告人對於民國九十一年六月二十八日本
院新市簡易庭所為之裁定（八十九年度新簡字第五一０號）提起抗告，本院裁定如左
：
    主      文
抗告駁回。
抗告費用由抗告人負擔。
    理      由
一、抗告意旨略以：原裁定為撤銷停止本件訴訟之理由，無非以：「本院審酌第三審
    僅係調查第二審判決是否違背法令，至關於法律關係存在與否之事實，則應以第
    二審判決所確定者為判決基礎，不得自行調查。因認本件原告於該刑事案件所涉
    嫌疑，對本件民事訴訟判斷之影響已足堪認定」云云資為理由，苟爾，則本件應
    於本件刑案第二審判決時，即可逕依二審認定事實，竟虛耗一年三月後始予撤銷
    ；又第三審固屬法律審，惟係指最高法院審理刑案之結案準則而言，但法律審之
    違背法令（刑事訴訟法第三百七十九條），除純粹之法律解釋適用外，其攸關下
    級審事實之認定者亦非絕無，諸如該條第一項第十款、第十二款、第十四款，均
    與事實之認定難謂毫無關連，且第三審認被告上訴有理由時，則將整個判決不問
    法律或事實，均重新發回原事實審法院更新審理，而非如非常上訴僅將該違反法
    令部份撤銷，而不及於事實之認定，從而本件最高法院之終審判決，殊有再事稍
    候之必要，否則將來雙管進行，難保無互為齟齬之判決，本件既已久候一年有餘
    ，而實務上一般三審案件既已歷一年有餘，終局判決當在不遠，又何必汲汲撤銷
    停止而逕行審理，原裁定撤銷停止訴訟，尚非有當，求予廢棄原裁定等語。
二、經查，本件係抗告人請求相對人給付票款事件，於民國（下同）九十年二月六日
    ，原審以「原告（即抗告人）甲○○請求被告茁壯企業股份有限公司給付票款案
    ，因原告就系爭支票之持有涉有重利犯罪嫌疑，經臺南地方法院檢察署檢察官偵
    查，本院八十九年訴字第四四六號刑事事件判決有罪，並將原告持有之支票沒收
    ，經原告上訴於臺灣高等法院臺南分院審理中，查兩造乃系爭支票之直接前後手
    ，是原告之刑事犯罪嫌疑，涉及其票款請求權之存在及範圍，確有影響於本件民
    事訴訟之裁判，非俟刑事訴訟終結，其民事訴訟即無由判斷，本院認有裁定停止
    本件民事訴訟程序之必要。」為理由，依民事訴訟法第一百八十三條之規定，裁
    定「本件於臺灣高等法院台南分院刑事庭八十九年度上訴字第一五四九號甲○○
    被訴重利案件訴訟終結前，停止訴訟程序。」兩造於收受該裁定後並未提出抗告
    而確定，嗣於九十一年四月間，原審因已調得該刑事案件供參酌，乃於九十一年
    六月二十八日裁定撤銷前開停止訴訟之裁定等情，業經本院依職權調取原審卷查
    明屬實。
三、按停止訴訟程序之裁定，法院得依聲請或依職權撤銷之，民事訴訟法第一百八十
    六條定有明文。是停止訴訟程序之裁定，於停止應終竣之法定事由發生時，固應
    予撤銷，即在此項事由發生前，如法院認為有必要時，自得予以撤銷（最高法院
    八十七年度台抗字第六三三號裁定參照）。又民事訴訟法第一百八十三條所定法
    院有命停止訴訟程序之裁量權，意指訴訟中有犯罪嫌疑牽涉其裁判時，法院得自
    由決定應否停止訴訟程序，是法院於裁定停止後，倘斟酌其情，認已無繼續停止
    之必要，縱刑事訴訟程序尚未終結，仍非不得依同法第一百八十六條規定逕以職
    權撤銷該停止訴訟程序之裁定（最高法院八十一年度台抗字第四二四號裁定參照
    ）。因之，法院於裁定停止訴訟程序後，如認為無繼續停止之必要時，自得依聲
    請或依職權撤銷之。查本件抗告人有無涉重利罪嫌，是否影響於本件民事訴訟之
    裁判，本屬原審認定事實之職權行使範圍，原審於調閱該刑事案件後，既認為可
　　依調查結果自行判斷，而無繼續停止本件訴訟程序之必要，則其依職權為撤銷停
　　止訴訟之裁定，尚難指為違法，抗告人辯稱應俟該刑案審理確定後始得撤銷停止
　　訴訟之裁定云云，自無可採，原審予以撤銷停止訴訟程序之裁定，於法並無不合
　　，抗告意旨猶執前詞，指摘原裁定不當，求予廢棄，尚難認為有理由。
四、據上論結，本件抗告為無理由，爰依民事訴訟法第四百三十六條之一第三項、第
    四百九十二條第一項、第九十五條、第七十八條，裁定如主文。
中　　　華　　　民　　　國　　九十一  　年　　　八　　　月　　二    　　日
　　　　　　　　　　　　　　　　　 臺灣臺南地方法院民事第二庭
~B審判長法官　蔡　美　美
~B　　　法官　王　慧　娟
~B　　　法官　洪　碧　雀
右為正本係照原本作成。
本裁定不得再抗告。
中　　　華　　　民　　　國　　九十一  　年　　　八　　　月　　二    　　日
~B法院書記官　顏　惠　華
